【裁判字號】    95,裁,2514
【裁判日期】    951116
【裁判案由】    損害賠償
【裁判全文】
最  高  行  政  法  院  裁  定
                                     95年度裁字第02514號
上  訴  人  甲○○
被 上訴 人  臺中市警察局
代  表  人  乙○○
被 上訴 人  黃家瑋
            楊誠政
上列當事人間因損害賠償事件，上訴人對於中華民國94年5月19
日臺中高等行政法院93年度訴字第676號判決，提起上訴，本院
裁定如下︰
    主  文
上訴駁回。
上訴審訴訟費用由上訴人負擔。
    理  由
一、按對於高等行政法院判決上訴，非以其違背法令為理由，不
    得為之，行政訴訟法第242條定有明文。是對於高等行政法
    院判決上訴，若未具體說明原判決違背何項法令、不適用或
    如何適用不當之具體情事，即非主張原判決違背法令以為上
    訴理由，其上訴不應准許。本件上訴意旨略謂：一般學理及
    實務上承認，給付訴訟尚包含不作為之類型，而該訴訟之提
    起，僅須屬上訴人主觀公權利受侵害之範圍即可，並不以法
    律明文規定請求權為限，本件為行政訴訟法第8條第2項規定
    之訴訟類型，依上訴人據為請求之事實可知，黃家瑋經上訴
    人報案拒不受理，楊誠政明知加害人姓名拒不告知，此為公
    權力措施，行政機關為臺中市警察局民權派出所，所長、警
    員為公務員，其行政行為為公權力，此外，亦具有單方性、
    個別性及法效性，乃典型之行政處分；在93年12月15日之訴
    願決定，上訴人皆不知涉案的2名員警，在94年1月13日臺中
    市警局的拒絕國賠理由書才知悉怒斥之主管為黃家瑋，由臺
    中地檢署列明4位員警值班表，及受理報案紀錄表知悉，另
    一名強制登錄上訴人及配偶資料在電腦檔案裡的員警為楊誠
    政，而黃家瑋已說明民眾報案僅書面處理，不會用到電腦，
    黃家瑋竟對前去報案之民眾，施以強暴脅迫的不正行為，剝
    奪其行動自由，怒斥行為及命令楊誠政把上訴人及配偶資料
    建檔，而一般人認為有檔案在警察局，是件不光彩的事，登
    錄建檔的行為以構成民法上名譽權之侵害；上訴人去警局2
    次，竟被拒絕告知加害人姓名，又遭路過所長黃家瑋怒斥，
    命令楊誠政登錄上訴人及其配偶之資料，長達3年，其中遭
    機車xxx505號員警公然恥笑及大肆渲染，又在3年後由顏格
    卿查出，並誆稱怒斥行為並無不當。黃家瑋確實侵害上訴人
    之人格權、名譽權、隱私權、訴訟權、自由權，因此造成上
    訴人積鬱成病，用藥2個月，明顯侵害健康權，特依民法第
    195條第1項、第3項規定請求損害賠償云云。然未表明原判
    決確有如何違背法令之情事，依首開規定及說明，其上訴為
    不合法，應予駁回。
二、次按行政訴訟法第238條第2項規定：「於上訴審程序，不得
    為訴之變更、追加或提起反訴。」本件上訴聲明除追加請求
    撤銷違法的行政處分（上訴人及配偶資料登載在民權派出所
    電腦檔案裡）外，並聲明追加黃家瑋、楊誠政為被上訴人，
    此部分核屬訴之追加，依上開規定，其追加之訴自不合法，
    應併予駁回。
三、依行政訴訟法第249條第1項前段、第104條、民事訴訟法第
    95條、第78條，裁定如主文。
中    華    民    國    95    年    11    月    16    日
                  第二庭審判長法  官  廖  政  雄
                              法  官  林  茂  權
                              法  官  鍾  耀  光
                              法  官  姜  仁  脩
                              法  官  黃  清  光
以  上  正  本  證  明  與  原  本  無  異
中    華    民    國    95    年    11    月    16    日
                              書記官  張  雅  琴


司法院資訊處製作；財團法人民間司法改革基金會備份。
